【裁判字號】    90,上訴,594
【裁判日期】    900516
【裁判案由】    誣告
【裁判全文】
臺灣高等法院高雄分院刑事判決                      九十年度上訴字第五九四號
    上  訴  人  台灣屏東地方法院檢察署檢察官
    被      告  乙○○
右上訴人因被告誣告案件，不服台灣屏東地方法院八十九年度訴字第五九五號中華民
國九十年二月十六日第一審判決（起訴案號：台灣屏東地方法院檢察署八十九年度偵
字第五七一八號），提起上訴，本院判決如左：
    主  文
原判決撤銷。
乙○○意圖他人受刑事處分，向該管公務員誣告，處有期徒刑貳月。
    事  實
一、乙○○（現因另案涉嫌盜匪罪，由台灣台南地方法院審理中）曾於民國（下同）
    八十年間因懲治盜匪條例案，被臺灣高雄地方法院判處有期徒刑十四年，於八十
    年十月十四日入監執行，於八十七年十二月二十一日獲假釋，期滿日期為九十三
    年一月五日。於假釋期間，仍不知悔悟，意圖他人受刑事處分，竟於八十九年九
    月間，多次在屏東市區，以寄送或張貼信函之方式，捏造：「住居屏東市○○路
    三十九巷五號三樓之住戶：『禽獸不如父親洪連枝強暴女兒洪玉竹，凌虐生不如
    死。』、『謝太太一家三口均己失蹤，屍體在三Ｆ房內』、『屏市○○路三十九
    巷五號三Ｆ謝太太與母親、孫兒三人，己被兇殘惡徒洪連枝所殺』」等等不實之
    事實，而向臺灣屏東地方法院檢察署檢察官提出檢舉，誣告洪連枝犯罪，嗣於屏
    東分局民和派出所調查中自白其犯行。
二、案經臺灣屏東地方法院檢察署檢察官偵查起訴，被告於審理中逃匿，經通緝後始
    逮捕歸案。
    理  由
一、右揭事實，業據被告乙○○直承不諱，於屏東分局民和派出所警訊及台灣屏東地
    方法院審理中亦同此供承無異，復有被告以投擲於臺灣屏東地方法院檢察署信箱
    或大門或以郵寄檢察官之方式所撰之誣告函在卷可稽，事證明確，被告犯行洵堪
    認定。
二、核被告所為，係犯刑法第一百六十九條第一項之誣告罪，查被告於其所誣告之案
    件，稍加調查即知其屬虛偽，且於該管屏東分局民和派出所調查中即自白其犯行
    ，並書立有切結書乙紙在卷足憑，有刑法第一百七十二條之適用，應依該條規定
    減輕其刑。
三、原審為免刑之判決，固非無見，惟被告上揭行為，難謂無影響社會治安，依其自
    白之情狀，按刑法第一百七十二條之規定減輕其刑較為妥適，檢察官上訴意旨略
    以「被告自八十九年九月九日至九月十八日之間，在台中地區、高雄地區、屏東
    地區書寫不實之洪連枝強暴女兒，誣指屏東市○○路三十九巷五號三樓住戶殺人
    ，藏匿屍體云云，內容逼真，且警方於八十九年九月十八日查獲後，又不知悔改
    ，陸續向台灣屏東地方法院檢察署投遞誣告函，四處造謠，嚴重影響社會治安」
    等語，指摘原判決不當，求為科刑之判決，為理由，應由本院撤銷改判，並審酌
    被告自白犯罪，且依其犯罪之動機、目的、尚未造成偵查機關重大之人力、物力
    浪費，於事後深具悔意等一切情狀，依刑法第一百七十二條減輕其刑，從寬量處
    有期徒刑二月。
據上論斷，應依刑事訴訟法第三百六十九條第一項前段、第三百六十四條、第二百九
十九條第一項前段，刑法第一百六十九條第一項、第一百七十二條，判決如主文。
本案經檢察官陳新慶到庭執行職務。
中    華    民    國      九十      年       五       月     十六   日
                              臺灣高等法院高雄分院刑事第六庭
                                  審判長法官  王憲義
                      法官  范惠瑩
                                        法官  陳啟造
右甲本證明與原本無異。
檢察官如不服本判決，應於判決送達後十日內向本院提出上訴狀，其未述理由者並
應於提出上訴狀後十日內向本院補提理由書（應附繕本)。
                                      書記官  劉金萍
中    華    民    國      九十      年       五       月     十八   日
本件論罪科刑法條：
刑法第一百六十九條第一項：
意圖他人受刑事或懲戒處分，向該管公務員誣告者，處七年以下有期徒刑。
刑法第一百七十二條
犯第一百六十八條至第一百七十一條之罪，於所虛偽陳述或所誣告之案件，裁判或懲
戒處分確定前自白者，減輕或免除其刑。
                                                                  Ｊ


司法院資訊處製作；財團法人民間司法改革基金會備份。
